【裁判字號】    96,重訴,53
【裁判日期】    970703
【裁判案由】    損害賠償
【裁判全文】
臺灣屏東地方法院民事判決              96年度重訴字第53號
原      告  甲○○
            己○○
            戊○
            丙○○
前列4人共同
訴訟代理人  蕭永宏 律師
複代理人    鄭明達 律師
被      告  辛○○
被      告  長好通運有限公司
法定代理人  庚○○
前列2人共同
訴訟代理人  湯瑞科 律師
複代理人    陳儷珍 律師
被      告  乙○○
            高鼎交通事業有限公司
法定代理人  丁○○
上列當事人間，請求損害賠償事件，原告於刑事訴訟程序提起附
帶民事訴訟（本院96年度交附民更字第1號），經刑事庭裁定移
送前來，本院於民國97年6月19日言詞辯論終結，判決如下：
    主  文
被告辛○○、長好運通有限公司應連帶給付原告戊○新臺幣貳拾
萬貳仟陸佰玖拾捌元及自九十四年七月八日起至清償日止，按週
年利率百分之五計算之利息。
被告辛○○、長好運通有限公司應連帶給付原告己○○新臺幣參
拾萬捌仟肆佰伍拾壹元及自九十四年七月八日起至清償日止，按
週年利率百分之五計算之利息。
被告辛○○、長好運通有限公司應連帶給付原告甲○○新台幣貳
拾玖萬陸仟陸佰陸拾元及自九十四年七月八日起至清償日止，按
週年利率百分之五計算之利息。
被告辛○○、長好運通有限公司應連帶給付原告丙○○新台幣壹
拾玖萬零陸佰參拾參元，及自九十四年七月八日起至清償日止，
按週年利率百分之五計算之利息。
原告其餘之訴及假執行聲請均駁回。
訴訟費用由被告連帶負擔九分之一，餘由原告共同負擔。
本判決第一至四項得假執行。
被告辛○○、長好運通有限公司於執行標的物拍定、變賣前，以
新台幣玖拾玖萬捌仟肆佰肆拾貳元供擔保後，得免為假執行。
    事實及理由
一、原告起訴主張：被告辛○○於民國94年1 月11日7 時35分許
    ，駕駛車牌號碼097-GX號營業用大貨車，沿屏東縣竹田鄉○○村○○路由萬丹往潮州北往南方向，以時速60公里以上之
    速度超速違規行駛內側車道；行駛至連成路22號附近時，本
    應注意行車時應保持兩車併行間隔及不得超速行駛內側車道
    ，竟疏未注意其右前方同向行駛於外側車道，由被害人王儷
    臻所駕駛、搭載被害人楊清河之車牌號碼ST-4536 號自用小
    客車之行車狀況，而未適時減速閃避，致王儷臻變換車道時
    ，所駕駛之自小客車車尾煞車燈部位與被告辛○○之大貨車
    右前車角前保險桿部位發生擦撞，上開自小客車因而失控打
    橫衝向對向車道，而與對向來車由被告乙○○於前開時間駕
    駛之車牌號碼XI-730號營業半聯結車沿前開道路由南往北方
    向行駛，行至上開路段時，因閃避不及而撞上王儷臻所駕駛
    之自小客車，致王儷臻、楊清河2 人於送醫急救後不治死亡
    （下稱系爭事故），被告辛○○業經台灣高等法院高雄分院
    刑事庭判決有期徒刑10月減為5 月確定。被告乙○○之駕駛
    行為，就系爭事故之發生亦有過失；蓋系爭事故發生現場之
    前方不到60公尺處，路口設有紅綠燈，被告乙○○顯於通過
    時未減速，又未注意車前狀況，以致煞車不及。被告辛○○
    、乙○○分別係被告長好運通有限公司（下稱長好公司）、
    高鼎交通事業有限公司（下稱高鼎公司）所雇用之司機，則
    被告長好公司、高鼎公司自應為其受雇人於執行職務時之不
    法侵權行為負連帶賠償責任。原告戊○、己○○為死者楊清
    河之父母，原告甲○○、丙○○為死者王儷臻之父母，因被
    告行為受有如下損失：(一)殯葬費用：原告己○○為死者楊清
    河支出殯葬費新台幣（下同）233,000 元：原告甲○○為死
    者王儷臻支出殯葬費180,000 元。(二)扶養費：(1)死者楊清河
    已經就業，並負擔扶養父母之責，原告戊○為民國38年9 月
    7 日出生（楊清河死亡時為55歲）、原告己○○為42年7 月
    3 日出生（楊清河死亡時52歲），其餘命分別為24.61 歲及
    28.93 歲，依霍夫曼計算式各得請求扶養費用1,038,234 元
    及1,146,553 元。(2)死者王儷臻甫由慈惠醫護管理專科學校
    畢業，死亡時原告甲○○44歲（50年11月21日出生）、原告
    丙○○45歲（49年5 月8 日出生），餘命各為37.95 歲及33
    .38 歲，依霍夫曼計算式各得請求扶養費用1,360, 798元及
    1,246,284 元。(三)原告因被告等之過失行為，致須白髮人送
    黑髮人，精神上痛苦難以言喻，為此各請求精神慰撫金新台
    幣160 萬元，另原告4 人各領得汽車強制責任保險金70萬元
    等語。並聲明：(一)被告應連帶給付原告戊○新台幣1,938,23
    4 元、原告己○○2,279,553 元、原告甲○○2,440,798 元
    、原告丙○○2,146,284 元，及自起訴狀繕本送達翌日起至
    清償日止，按年息百分之五計算之利息。(二)請准供擔保宣告
    假執行。
二、被告抗辯：
(一)、被告辛○○、長好公司：
    被告辛○○就系爭事故之發生，並無過失；縱然被告辛○○
    駕駛大貨車行駛內側車道係有違規情事，惟系爭事故乃因死
    者王儷臻任意變換車道亦未閃爍方向燈所致，被告辛○○無
    法得知其欲變換車道、發現時亦無法及時加以迴避，實無過
    失可言。縱認被告辛○○有何過失，本件被害人亦應負與有
    過失之責任，其過失責任至少應有百分之70。另被告對喪葬
    費部分雖不爭執，惟原告所請求扶養費用、精神慰撫金等金
    額均屬過高：(1)扶養費部分：扶養之程度，應按受扶養權利
    者之需要，與負扶養義務者之經濟能力及身份定之；又對直
    系血親尊親屬之扶養，雖不以無謀生能力為限，仍必須以「
    不能維持生活」為限，民法第1119條、第1117條第2項訂有
    明文。最高法院62年7月16日民事庭決議亦認「直系血親尊
    屬，如能以自己財產維持生活者，自無受扶養之權利」，原
    告等人至60歲退休前，應可工作維持基本生活；於60歲強制
    退休後至其餘命止，始應認為有「不能維持生活」情形，而
    得受扶養。故原告戊○（55歲）得請求扶養之年數尚應扣除
    5年（60-55＝5）、原告己○○應扣除8年、原告甲○○應扣
    除16年、原告丙○○應扣除15年。又其請求之扶養費每年18
    萬8,773元，平均每月為15,731元，以死者之經濟收入應不
    足支應，故而本件應以實務上採用之扶養親屬寬減額（目前
    每人每年7萬2千元）為計算基礎，始為公允。且夫妻間應互
    負扶養義務，其扶養之順序與直系血親卑親屬同，故原告戊○、己○○之扶養義務人應各為4人（3名子女），原告甲○○、丙○○之扶養義務人亦各為4人。縱依原告主張之扶養
    費請求基準（即臺灣地區每人每年平均消費支出）計算，原
    告戊○、己○○、甲○○、丙○○各得請求之扶養費，分別
    為：563,268元、535,493元、568,101元、414,075元。(2)精
    神慰撫金：本件應以每人不超過100 萬元為適當。綜上，本
    件原告每人得主張之損害賠償金額分別為：原告戊○156 萬
    3 ,268 元 （563,268+1,000,000 ＝1,563,268） 、原告己○○17 6萬8,493 元（233,000+535,493+1,000,000 ＝1,76
    8,493） 、原告甲○○174 萬8,010 元（180,000+568,010+
    1,000,000 ＝1,748,010） 、原告丙○○141 萬4,075 元（
    414,075+1,000,00 0＝1,414,075） 。因被害人應自負7 成
    之過失責任，故原告等人得請求之金額各為原告戊○468,
    980 元、己○○530,548 元、甲○○524,403 元、丙○○
    424,223 元；扣除原告等人已領取之汽車強制責任保險金各
    70萬元後，原告等人均已無得請求之損害賠償額。原告之訴
    無理由，應予駁回等語，並聲明：(一)原告之訴及假執行之聲
    請均駁回；(二)如受不利判決，願供擔保請准宣告免予假執行
    。
(二)、被告乙○○、高鼎公司：
    系爭事故係死者王儷臻無照駕駛車號ST-4536號自小客車附
    載死者楊清河，沿屏東縣連成路由北向南行駛外側快車道，
    因不諳交通規則，未判明安全距離即貿然變換至內側快車道
    ，致與被告辛○○所駕駛大貨車發生擦撞後，失控橫越對向
    車道始與被告乙○○所駕駛之半聯結車發生撞擊，被告乙○○就系爭事故之發生並無過失，業經臺灣省高屏澎區車輛行
    車事故鑑定委員會鑑定在案，並經臺灣屏東地方法院檢察署
    以94年度偵字第855號諭知不起訴處分，則原告起訴請求被
    告乙○○、高鼎公司負連帶損害賠償責任，並無理由。並聲
    明：(一)原告之訴及假執行之聲請均駁回；(二)如受不利判決，
    願供擔保請准宣告免予假執行。
三、原告主張被告辛○○、乙○○與死者王儷臻、楊清河發生系
    爭事故，造成原告戊○、己○○之子楊清河，原告甲○○、
    丙○○之女王儷臻死亡，被告乙○○經屏東地檢署為不起訴
    處分、被告辛○○經台灣高等法院高雄分院刑事庭判決因業
    務過失致死，處有期徒刑10月減為5 月；被告辛○○為被告
    長好公司之受雇人、被告乙○○為被告高鼎公司之受雇人等
    情，業據兩造提出屏東地方法院檢察署94年度偵字第855號
    、臺灣高等法院高雄分院96年度交上更（一）字第5號判決
    書為證，且為兩造所不爭執，堪信為真正。
四、本件爭點：被告乙○○是否應負損害賠償責任？被告高鼎
    公司是否應負連帶損害賠償之責？被告辛○○是否應負損
    害賠償責任? 過失比例為何？被告長好公司是否應連帶負損
    害賠償之責？若是，損害賠償金額為何？茲審酌如下：
(一)、被告乙○○是否應負損害賠償責任？被告高鼎公司是否應負
    連帶損害賠償之責？
    按因故意或過失，不法侵害他人之權利者，負損害賠償責任
    ；汽車、機車或其他非依軌道行駛之動力車輛，在使用中加
    損害於他人者，駕駛人應賠償因此所生之損害。但於防止損
    害之發生，已盡相當之注意者，不在此限。民法第184 條第
    1 項前段、第191 條之2 訂有明文。經查，系爭事故發生現
    場，被告乙○○所駕駛半聯結車所遺煞車痕為6.5 公尺，其
    時速約50至55公里，於發現死者駕駛之自小客車橫越駛來時
    ，即踩煞車並向左閃避失控衝撞對向車道護欄。則以如此短
    之距離，死者所駕駛之自小客車復以高速侵入對向車道（因
    當時死者所駕駛車輛正超越被告辛○○所駕駛、以時速60至
    70公里行駛之大貨車），縱然被告乙○○行駛於外側車道，
    實難避免與上開自小客車之碰撞。被告乙○○對於死者車輛
    侵入其車道無法預見，亦無可能為必要之防免結果發生之行
    為，自難認為其對於損害之發生有何過失，而需負損害賠償
    責任；被告高鼎公司自亦無負連帶責任之必要。原告主張為
    無理由，應予駁回。
(二)、被告辛○○是否應負損害賠償責任? 過失比例為何？被告長
    好公司是否應連帶負損害賠償之責？若是，損害賠償金額為
    何？
 1. 按因故意或過失，不法侵害他人之權利者，負損害賠償責任
    ；汽車、機車或其他非依軌道行駛之動力車輛，在使用中加
    損害於他人者，駕駛人應賠償因此所生之損害；不法侵害他
    人致死者，被害人對於第三人負有法定扶養義務者，加害人
    對於該第三人亦應負損害賠償責任。不法侵害他人致死者，
    被害人之父、母、子、女及配偶，雖非財產上之損害，亦得
    請求賠償相當之金額。民法第184條第1項前段、第191條之2
    、第192 條第2 項、第194 條訂有明文。次按行車速度，依
    速限標誌或標線之規定，無速限標誌或標線者，行車時速不
    得超過50公里。但在未劃設車道線、行車分向線或分向限制
    線之道路，或設有快慢車道分隔線之慢車道，時速不得超過
    40 公 里。汽車駕駛人交會時，應保持適當之間隔；汽車行
    駛時，駕駛人應注意車前狀況及兩車併行之間隔，並隨時採
    取必要之安全措施；又按大型汽車在同向三車道以上之道路
    ，除準備左轉彎外，不得在內側車道行駛。道路交通安全規
    則第93條第1項 第3 款、第94條第3 項、第98條第1 項第1
    款分別定有明文。
 2. 本件被告辛○○駕駛營業大貨車，在限速50公里之上開肇事
    地點，以60公里之時速行駛內側車道，於死者王儷臻所駕駛
    原在外側車道行駛之自小客車，欲超車變換車道至內側車道
    時，被告疏未注意減速行駛，以致被告辛○○之右前車角前
    保險桿部位，與王儷臻所駕駛之車輛車尾煞車燈部位發生擦
    撞，致王儷臻所駕車輛失控衝向左前之對向車道而與對向來
    車碰撞而導致死亡，有中央警察大學所為之鑑定報告結果可
    稽。被告辛○○雖否認中央警察大學就系爭事故所為鑑定與
    事實相符，並抗辯上開鑑定報告未說明被告辛○○就擦撞之
    發生究有何過失云云；惟臺灣高等法院高雄分院刑事庭再函
    請中央警察大學再就上開鑑定報告內容加以詮釋，其函覆：
    「本事故中，甲自小客車由外側車道超越乙大貨車並變換至
    內側車道行駛時，由於乙大貨車係以時速60至70公里之速度
    超速行駛（該路段速限時速50公里），因此，於外側車道行
    駛之甲自小客車，在變換至內側車道行駛時，其與內側車道
    後方來車（乙大貨車）之安全距離，會受到內側車道來車（
    乙大貨車）行駛速度之影響；即內側車道來車（乙大貨車）
    ，若其速度越高，則越會壓縮其與欲變換車道之甲車間的安
    全距離，也會影響欲變換車道之甲車對其變換車道時安全距
    離之判斷。本事故中，由於乙大貨車之超速行為，而壓縮了
    自己（乙大貨車）與右前方由外側車道變換至內側車道之甲
    車間的安全距離，使得乙大貨車右前車門腳踏板與右前角保
    險桿處，由後往前擦撞甲自小客車之左後車尾黃紅組合燈殼
    左側部位，造成甲車失控衝向對向內側車道，據此，甲車失
    控左偏進入對向車道之行為，應有受到左後方乙車由後往前
    擦撞力量之影響，亦即其影響部分係來自於乙大貨車之超速
    行為所致，同時也讓自己（乙大貨車）無足夠的反應時間，
    因此，乙大貨車亦有過失責任。」有該大學97年1 月14日校
    鑑科字第0960007376號函足考（見台灣高等法院高雄分院96
    年度交上更(一)字第5 號卷第39頁）。足徵該鑑定結果亦認定
    被告辛○○於本件車禍事故與有過失。被告辛○○雖否認其
    於系爭事故發生時「由後向前擦撞」被害人車之左後車尾煞
    車燈部位，惟其確係違規超速行駛於內車道，其所駕駛之營
    業用大貨車車損情形，紅色漆刮痕方向係由車頭往後方向刮
    出，死者所駕自小客車有由後往前之碰撞擦痕且板金有凹陷
    等情，業經中央警察大學鑑定相驗卷宗內所附照片屬實，並
    有上開相驗照片可稽，被告所辯並無可採。足見事故發生時
    被告辛○○超速行駛內側車道、及未注意車前右側外側車道
    上被害人車輛之行車狀況等情，對於被害人超車時安全距離
    之減縮容有影響。則被告辛○○就系爭事故之發生有過失，
    堪可認定。
 3. 惟汽車駕駛人超車時，禁止在前行車之右側超車，或超車時
    未保持適當之間隔，或未行至安全距離即行駛入原行路線。
    前行車減速靠邊或以手勢或亮右方向燈表示允讓後，後行車
    始得超越。汽車超車及讓車時，超越時應顯示左方向燈並於
    前車左側保持半公尺以上之間隔超過，行至安全距離後，再
    顯示右方向燈駛入原行路線。道路交通管理處罰條例第47條
    第1 項第3 款、道路交通安全規則第101 條第1 項第5 款訂
    有明文。被害人王儷臻駛自小客車未注意其左側內側車道上
    行駛之大貨車行車狀況，於外側車道欲變換至內側車道行駛
    過程中，未注意安全距離並讓直行車先行，致與被告辛○○
    所駕駛大貨車擦撞後失控橫越分向限制線侵入來車道，為系
    爭事故之肇事主因，亦為上開警察大學鑑定報告所是認；原
    告主張系爭事故係由被告辛○○所駕駛大貨車超速行駛，逼
    迫原本行駛於內側車道之被害人小客車變換車道時所造成，
    未提出證據以實其說，純屬臆測，顯無可採。本院認為被告
    抗辯死者王儷臻、楊清河應負6 成之過失責任，為有理由。
 4. 被告辛○○於執行職務時過失侵害他人之權利，被告長好公
    司為被告辛○○之雇用人，未能證明其已充分監督辛○○執
    行職務，或證明其縱加以相當之注意而仍不免發生損害，自
    應就系爭事故所生損害，負連帶賠償責任。
 5. 本件損害賠償金額：
  (1)殯葬費用：按不法侵害他人致死者，對於支出醫療及增加生
    活上需要之費用或殯葬費之人，亦應負損害賠償責任。原告
    主張己○○為死者楊清河支出殯葬費新台幣（下同）233,00
    0 元：原告甲○○為死者王儷臻支出殯葬費180,000 元等情
    ，業據其提出收據影本共5 紙為證，亦為被告辛○○、長好
    公司所不爭執，堪信為真實，是認原告此部分主張為有理由
    ，應予准許。
  (2)扶養費：
    Ａ.死者楊清河部分：
  按被害人對於第三人負有法定扶養義務者，加害人對於該第
    三人亦應負損害賠償責任。直系血親相互間，互負扶養之義
    務。又夫妻互負扶養之義務，其負扶養義務之順序與直系血
    親卑親屬同。又負扶養義務者有數人，而其親等同一時，應
    各依其經濟能力分擔義務。民法第192 條第2 項、第1114條
    第1 款、第1116條之1 、第1115條第3 項分別定有明文。查
    原告戊○及己○○除死者楊清河外，尚有成年子女楊淑芬、
    楊清忠等2 人，彼等與楊清河計3 人對於戊○、己○○負有
    法定扶養義務，係兩造所不爭；茲戊○、己○○夫妻依法既
    互負扶養之義務，則戊○、己○○之扶養義務人除上開3 人
    外，自應分別加計配偶即己○○、戊○各一人，計均4 人。
    準此，楊清河應負擔戊○、己○○之扶養費均為4 分之一。
    原告主張楊清河應負擔3 分之1 之扶養義務，顯有違誤。
  次按民法第1117條規定，受扶養權利者，以不能維持生活而
    無謀生能力者為限；前項無謀生能力之限制，於直系血親尊
    親屬不適用之。即直系血親尊親屬受扶養者，仍須以不能維
    持生活者為限。本件原告戊○為製造業、平均每月收入3 萬
    元，原告己○○為家庭主婦、無收入，則原告2 人一旦年老
    無法工作，顯然無法維持生活，而需仰賴子女之扶養。原告
    主張依民國92年家庭收支報告計算出每人每年平均消費支出
    為188,773 元計算，被告則抗辯應依扶養親屬寬減額每年
    74,000元為計算基準。惟查申報綜合所得稅時得主張扣減之
    撫養親屬免稅額度，僅屬稅法對於納稅義務人因另有親屬需
    賴扶養，而於法律特設之租稅優惠，其金額之訂定，並非與
    扶養親屬實際所需之費用支出相符，如有其他評價扶養費用
    之合理基準，並無必以上開免稅額作為核定扶養費用標準之
    理。原告提出民國92年家庭收支報告，據此算出每人每年平
    均消費支出為188,773 元，上開金額經核應比扶養親屬免稅
    金額，更符實際情形，應屬可採。被告抗辯死者楊清河收入
    不足支應每年188,773 元等語，未將其僅負4 分之1 之扶養
    義務考量在內，顯無足採。
  經查，原告戊○係39年9 月7 日生，原告己○○係42年7 月
    3 日生，於楊清河死亡時，戊○為55歲，己○○52歲，依92
    年台閩地區簡易生命表所示，戊○尚有24.61 年餘命，己○○尚有28.93 年餘命，自2 人年滿六十歲退休時起，原告戊○尚得受扶養19.61 年，己○○得受扶養20.93 年。則依92
    年台灣省每人每年消費支出188,773 元，再按霍夫曼計算法
    扣除中間利息，戊○得請求扶養費為656,744 元，己○○得
    請求扶養費為688,128 元。
    Ｂ.死者王儷臻部分：
  同上所述，原告甲○○、丙○○除死者王儷臻外，尚有子女
    王儀、王品翔等2 人，彼等與王儷臻計3 人對於甲○○、
    丙○○負有法定扶養義務，係兩造所不爭；茲甲○○、丙○○夫妻依法既互負扶養之義務，則彼二人之扶養義務人除上
    開3 人外，自應分別加計配偶即丙○○、甲○○各一人，計
    均4 人。準此，王儷臻應負擔甲○○、丙○○之扶養費均為
    4 分之一。
  經查，原告甲○○係50年11月21日生，原告丙○○係49年5
    月8 日生，於王儷臻死亡時，甲○○為44歲，丙○○45歲，
    依92年台閩地區簡易生命表所示，甲○○尚有37.95 年餘命
    ，丙○○尚有33.38 年餘命，自2 人分別年滿六十歲退休時
    起，甲○○尚得受扶養21.95 年，丙○○得受扶養18.38 年
    。則依92年台灣省每人每年消費支出188,773 元，再按霍夫
    曼計算法扣除中間利息，甲○○得請求扶養費為711,650 元
    ，丙○○得請求扶養費為626,582 元。
  (3)精神慰撫金：
    楊清河、王儷臻為原告等人之子女，原告等人因本件車禍而
    痛失愛子、愛女，白髮人送黑髮人，精神上自受有極大痛苦
    。爰審酌戊○為製造業，每月收入約3 萬多元但不固定，己○○國小畢業、為家庭主婦；原告甲○○為製造業、平均月
    收入4 萬元，原告丙○○為家庭主婦；被告辛○○國中畢業
    ，為職業大貨車駕駛、受雇於被告長好公司，及原告所受痛
    苦之程度等一切情狀，認原告每人各請求精神慰藉金160 萬
    元，尚屬相當。
  (4)綜上，戊○因系爭事故，共受有2,256,744 元之損害，己○○共受有2,521,128 元之損害；原告甲○○共受有2,491,65
    0 元之損害，丙○○共受有2,226,582 之損害。惟被害人楊
    清河、王儷臻應負6 成之過失責任業如前述，故原告戊○、
    己○○、甲○○、丙○○得請求被告賠償之金額分別為：
    902,698 元、1,008,451 元、996,660 元、890,633 元。本
    件車禍後，原告4 人已各領得汽車強制責任保險金70萬元，
    依強制汽車責任保險法第30條之規定，應分別予以扣除。從
    而，戊○、己○○、甲○○、丙○○得請求被告辛○○及長
    好公司連帶賠償之金額，依序各為202,698 元、308,451 元
    、296,660 元、190,633 元。則原告請求被告連帶賠償，戊○202,698 元、己○○308,451 元、甲○○296,660 元及丙○○190,633元，及均自起訴狀繕本送達翌日即94年7 月8日
    起至清償日止，按年息5 ％計算法定遲延利息範圍內，洵屬
    正當，應予准許，逾此部分之請求，應予駁回。
五、兩造陳明願供擔保，聲請宣告假執行或免為假執行，經核原
    告勝訴部分，金額未逾新台幣50萬元，依民事訴訟法第389
    條第1 項第5 款，法院應依職權宣告假執行，原告聲請宣告
    假執行為無必要；原告其餘假執行之聲請，因訴之駁回而失
    所依據，均不予准許。被告聲請免為假執行部分，合於法律
    規定，爰分別酌定相當之擔保金額宣告之。
六、結論：本件原告之訴，為一部有理由，一部無理由，並依民
    事訴訟法第79條、第85條第2 項、第389 條第1 項第5 款、
    第392 條第2 項，判決如主文。
中    華    民    國    97    年    7     月    3    日
                  民事第二庭    法  官  吳思怡
正本係照原本作成。
如對本判決上訴，須於判決送達後20日內向本院提出上訴狀。
中    華    民    國    97    年    7     月    3     日
                                書記官  王秋淑


司法院資訊處製作；財團法人民間司法改革基金會備份。
